臺灣彰化地方法院民事裁定
                                  109年度消債更字第124號
聲  請  人
即債務人    王信翔  


上列當事人因消費者債務清理事件聲請更生，本院裁定如下：
    主  文
聲請人即債務人甲○○自民國110年5月24日10時起開始更生程序。
命司法事務官進行本件更生程序。
    理  由
一、債務人不能清償債務或有不能清償之虞者，得依本條例所定
    更生程序，清理其債務；債務人無擔保或無優先權之債務總
    額未逾新臺幣（下同）1,200萬元者，於法院裁定開始清算
    程序或宣告破產前，得向法院聲請更生；債務人對於金融機
    構負債務者，在聲請更生或清算前，應向最大債權金融機構
    請求協商債務清償方案，或向其住、居所地之法院或鄉、鎮
    、市、區調解委員會聲請債務清理之調解；協商或調解成立
    者，債務人不得聲請更生或清算，但因不可歸責於己之事由
    ，致履行有困難者，不在此限，消費者債務清理條例（下稱
    消債條例）第3條、第42條第1項、第151條第1項、第7項定
    有明文。又法院開始更生程序之裁定，應載明其年、月、日
    、時，並即時發生效力；法院裁定開始更生或清算程序後，
    得命司法事務官進行更生或清算程序，必要時得選任律師、
    會計師或其他適當之自然人或法人一人為監督人或管理人，
    消債條例第16條第1項定有明文。
二、聲請意旨略以：聲請人10多年前因積欠銀行債務，曾於95年
    參加債務協商，但因當時配偶懷孕無工作，且須扶養一名未
    成年子女乙○○，且其從事工人之業務係以工作天數計算薪資
    ，有時工作天數少，收入相對減少，故繳幾期後，即毀諾。
    又其因積欠債務無法還款，害怕銀行追討，不敢前往有規模
    公司上班，而工人收入不穩，一家六口僅能勉強度日。雖近
    兩年收入穩定，但因108年間小孩玩火，燒到鄰居房屋，經
    法院調解須賠償35萬元，因而向家人借錢賠償鄰居。聲請人
    有意清償債務，改變生活，但無力清償所積欠債務，爰依消
    費者債務條例，聲請更生等語。
三、經查，聲請人所主張上開事實，業據提出財產及收入狀況說
    明書、聲請人之債務人清冊、聲請人之債權人清冊、彰化縣
    溪州鄉中低收入戶證明書、在職證明書、106-108年度綜合
    所得稅各類所得資料清單、全國財產稅總歸戶財產查詢清單
    、勞工保險被保險人投保資料表暨明細、戶籍謄本、身分證
    影本、汽車駕駛執照影本、本院108年度訴字第882號和解筆
    錄影本、財團法人金融聯合徵信中心當事人綜合信用報告、
    彰化縣地方稅務局109年度房屋稅繳款書、108年、109年汽
    機車然練使用費繳納通知書、水電費繳費通知、有線電視客
    戶繳費單、職業工會繳費通知單、中國人壽保險繳費通知單
    、親屬系統表、存摺影本、土地登記謄本、保險單保單現金
    價值證明書等件為證，並經本院依職權向財團法人金融聯合
    中心函查聲請人綜合信用報告；調閱稅務電子閘門財產所得
    調件明細表；調閱勞保局電子閘門查詢聲請人歷年之投保資
    料；向財政部中區國稅局北斗稽徵所函查聲請人近兩年所得
    稅資料；向臺灣集保結算所股份有限公司函查聲請人集中保
    管有價證券等資料在卷可參。
四、次查，聲請人曾於95年6月間與最大債權遠東銀行成立協商
    ，約定聲請人每月清償14,000元，共150期，年利率為3.88%
    ，嗣於95年9月毀諾，此有台新銀行陳報狀在卷可考。本件
    聲請人既與最大債權遠東銀行前置協商成立，本院自應審酌
    聲請人毀諾有無不可歸責之事由。查95年間，聲請人已積欠
    債務，則其每月必要支出應以臺灣省最低生活費為9,210元
    計算，且因聲請人之配偶無工作，故須由其負擔撫養未成年
    子女乙○○之費用，則渠等之生活費共計18,420元【9,210元×
    2人＝18,420元】，而依聲請人每月收入約30,000元，扣除前
    開兩人之生活費用後僅餘11,580元，顯已不足清償每月協商
    款項14,000元。況96年1月聲請人之次子丁○○出生後，勢必
    再增加必要支出，則其每月收入可用於清償債務之數額亦隨
    之降低。堪認聲請人無法清償協商方案而毀諾，實有不可歸
    責於己之事由。
五、再查，聲請人現每月收入37,000元，其雖主張每月必要支出
    為20,029元，考其已有積欠債務之情，本應撙節支出，故僅
    以110年度最低生活費13,288元之1.2倍即15,946元計算其每
    月必要支出。而其須扶養四名子女，並與其配偶各負擔2分
    之1扶養義務，故每月須支出每名子女扶養費各4,000元，顯
    未逾最低生活費13,288元之1.2倍標準，自予採信。故聲請
    人每月必要支出及扶養費共計31,946元【15,946元＋16,000
    元＝31,946元】。另聲請人之子丙○○（106年6月17日生）領
    有2至4歲育兒津貼3,500元，核聲請人每月收入扣除前開必
    要費用後僅餘8,554元【37,000元－31,946元＋3,500元＝8,554
    元】，待丙○○滿四歲即110年6月16日之後，聲請人每月僅餘
    5,054元可用於清償債務。雖聲請人名下之房屋、土地、汽
    車之價值共360,747元外，然聲請人名下土地為共有之土地
    ，變賣不易，且汽車為2005年8月出廠之中古車，價值甚低
    。又以聲請人為要保人之保單，除富邦人壽保險上有保單價
    值9,390元、南山人壽保險保單價值3,247元、中國人壽保單
    解約金7,503元共約20,140元，名下並無其他財產。
六、縱以聲請人名下之財產、保單價值、保單解約金全數用於清
    償債務後，仍餘有債務1,941,913元【債務總額2,322,800元
    (依聯徵資料、債權人陳報資料計算)-財產360,747元（稅務
    電子閘門財產所得調件明細）-保單價值等20,140元＝1,941,
    913元】，如以其每月餘額8,554元清償債務，至少需18.9年
    方能清償完畢。然該計算方式尚未加計利息、違約金部分，
    如加計利息、違約金後，聲請人所需之清償期勢必更長。因
    消債條例之制定，本期能迅速清理消費者之債務，保障其生
    存權，並兼顧債權人之利益，而達維持經濟秩序及安定社會
    之效，亦使債務人得於儘其能力清償債務後免責，而獲重生
    之機會。又本件聲請人有不能清償總債務之情形，且其無擔
    保或無優先權之債務總額既未逾1,200萬元，亦未經法院裁
    定開始清算程序或宣告破產，且無消費者債務清理條例第6
    條第3項、第8條或第46條各款所定駁回更生聲請之事由存在
    ，則其聲請更生，與法並無不合，應予准許。並命司法事務
    官進行本件更生程序。
七、爰裁定如主文。
中　　華　　民　　國　　110 　年　　5 　月　　21  　　日
              民事第一庭    法  官　施坤樹
以上正本係照原本作成。
本件不得抗告。
中　　華　　民　　國　　110 　年　　5 　　月　　24　　日
                            書記官  李盈萩